【裁判字號】    95,訴,2437
【裁判日期】    950914
【裁判案由】    偽證
【裁判全文】
臺灣高雄地方法院刑事判決              95年度訴字第2437號
公  訴  人  臺灣高雄地方法院檢察署檢察官
被      告  戊○○
                    （另案於臺灣高雄監獄執行中）
上列被告因偽證案件，經檢察官提起公訴（95年度偵字第1065號）
，本院判決如下：
    主  文
戊○○無罪。
    理  由
壹、程序方面
一、本件被告及檢察官均對本院所提示被告於本院另案94年度訴
    字第2611號94年9 月23日審理時所簽立之證人結文、本院94
    年度訴字第2611號刑事判決書、臺灣高等法院高雄分院95年
    度上訴字第48號刑事判決書、證人丙○○、丁○○、乙○○
    於臺灣高等法院高雄分院95年度上訴字第48號之警、偵、審
    筆錄等證據之證據能力均未表示異議，另本院斟酌該等證據
    並非非法取得，亦無證明力明顯過低之情形，是該等證據，
    均得採為證據。
二、按被告以外之人於偵查中向檢察官所為之陳述，除顯有不可
    信之情況者外，得為證據，刑事訴訟法第159條之1第2項定
    有明文。證人丙○○、乙○○於偵查中所為之陳述，對被告
    而言，屬被告以外之人於偵查中向檢察官所為之陳述，依上
    揭法條規定，原則上具證據能力，而被告復未提出上開證人
    於偵查中所為證述有何顯不可信之情況，自得為證據。
貳、實體方面
一、公訴意旨略以：被告戊○○於民國93年8 月間某日，在高雄
    縣大寮鄉○○村○○街60巷38號丁○○（綽號梅姊）住處，
    欲向丁○○購買毒品時，丁○○稱其擁有槍枝，戊○○遂表
    達購買之意，嗣於93 年8月間某日，戊○○即基於販入槍枝
    之犯意，在高雄縣大寮鄉○○村○○街15號乙○○住處，以
    新臺幣（下同）6 萬元之代價，向丁○○購得改造手槍1 支
    及制式子彈1 顆，嗣經戊○○與丙○○2 人持該槍於高雄縣
    鳳山市等地涉犯強盜案件（持槍強盜案另案偵辦）嗣於93年
    8 月16日11時5 分許，在高雄縣大寮鄉○○村○○路78之1
    號前，為警查獲，嗣經本署檢察官於94年6 月29日以94年度
    偵字第14042 號將丁○○提起公訴，由臺灣高雄地方法院以
    94 年 度訴字第2611號審理。詎戊○○於臺灣高雄地方法院
    公開審理上開被告丁○○94年度訴字第2611號違反槍砲彈藥
    刀械管制條例案件時，經承審法官當庭諭知恐因陳述自己或
    其有刑事訴訟法第180 條第1 項關係之人受刑事追訴或處罰
    者，得拒絕證言及證人具結之義務及偽證之處罰之規定後，
    戊○○未拒絕證言，而仍當庭以證人身份具結作證，本應據
    實陳述，不得匿、飾、增、減，且明知其於警詢及偵查中所
    為之證述方屬真實，竟均於偽證之犯意，就該案承審法官所
    訊問與案情有重要關係之事項，戊○○虛偽陳述，稱並未有
    向「梅姊」購買槍枝一事，改口證稱丁○○並非賣槍之人，
    而戊○○上開虛偽陳述之語，足以影響法院審理丁○○上開
    違反槍砲彈藥刀械管制條例案件之結果，因認被告涉犯刑法
    第168 條之偽證罪嫌等語。
二、按犯罪事實應依證據認定之，無證據不得認定犯罪事實；又
    不能證明被告犯罪者，應諭知無罪之判決，刑事訴訟法第15
    4 條第2 項及第301 條第1 項分別定有明文。刑事訴訟法第
    161 條規定：檢察官就被告犯罪事實，應負舉證責任，並指
    出證明之方法。因此，檢察官對於起訴之犯罪事實，應負提
    出證據及說服之實質舉證責任。倘其所提出之證據，不足為
    被告有罪之積極證明，或其指出證明之方法，無從說服法院
    以形成被告有罪之心證，基於無罪推定之原則，自應為被告
    無罪判決之諭知，最高法院92年度臺上字第128 號判例意旨
    可資參照；再刑事訴訟法第156 條第2 項規定：被告之自白
    ，不得作為有罪判決之唯一證據，仍應調查其他必要之證據
    ，以察其是否與事實相符；又按偽證罪之構成，以於執行審
    判職務之公署或於檢察官偵查時對於案情有重要關係之事項
    ，供前或供後具結，而為虛偽之陳述為要件，所謂虛偽之陳
    述，係指與案件之真正事實相悖，而足以陷偵查或審判於錯
    誤之危險者而言（最高法院69年度臺上字第2427號判例意旨
    參照），是以，證人雖於執行審判職務之公署或於檢察官偵
    查時，有前後供述不一、矛盾情事，但如無積極證據顯示其
    所供情節確與真正事實相悖，而足以陷偵查或審判於錯誤之
    危險，即難認該當偽證罪之構成要件。
三、公訴人認被告涉有前揭犯行，係以：(1)臺灣高雄地方法院94
    年度訴字第2611號94年9 月23日審判筆錄、該案判決書；(2)
    臺灣高等法院高雄分院95年度上訴字第48號95年3 月9 日審
    判筆錄、該案判決書；(3)被告於本院另案94年度訴字第2611
    號94年9 月23日審理時所簽立之證人結文；(4)被告之自白；
    (5)證人乙○○、證人即另案（即強盜案）被告丙○○、證人
    即另案（即槍砲案）被告丁○○之證述等證據資料，為其論
    斷之依據。
四、經查：
(一)被告雖於偵訊時、偵查中經檢察官發交警方詢問時及於本院
    、另案臺灣高等法院高雄分院審理時，一再供稱扣案之槍、
    彈向丁○○購買等語（見93年度偵字第19439 號卷第88、89
    、116 、117 頁、94年度偵字第14042 號卷第17頁、本院95
    年度訴字第2437號卷第29、71頁、臺灣高等法院高雄分院95
    年度上訴字第48號卷第68至70頁），惟被告於另案強盜案件
    初次製作警詢筆錄，經警詢問查獲扣槍、彈來源時，被告多
    次供稱：係於93年8 月12日在高雄縣大寮鄉三隆村向綽號「
    雞腱」之成年男子，以6 萬元購得，並帶同警方前往高雄縣
    大寮鄉○○村○○街71號綽號「雞腱」之男子租屋處查緝，
    且就「雞腱」之成年男子係自租處冰箱上拿出2 把槍枝向被
    告兜售等情詳為證述，嗣並指認警方提示乙○○之刑事犯罪
    照片即為綽號「雞腱」之男子等語（見警卷第19、45、57頁
    ）；復於本院另案94年度訴字第2611號94年9 月23日審理時
    ，於供前具結，改口證稱：扣案槍、彈並非向丁○○購買，
    係友人蘇榮吉所寄放等語（見94年度訴字第2611號卷第49頁
    ）；再於臺灣高等法院高雄分院另案95年度上訴字第48號95
    年3 月9 日審理時原先亦證述扣案槍枝係蘇榮吉寄放，嗣才
    又改證稱係向丁○○購買等語（見臺灣高等法院高雄分院95
    年度上訴字第48號卷第68至70頁），其前後供述反覆不一，
    是被告究有無向丁○○購買槍、彈，其真實性已非無疑；況
    被告對於上開購買之槍、彈究係1 次交付，或先後交付乙節
    ，先於警詢中陳稱：「梅姊」（即丁○○）當場從冰箱上取
    出1 把改造手槍及1 顆子彈交給我們等語（見94年度偵字第
    14042 號第17頁），嗣於偵訊時改口供稱：當天買的時候沒
    有子彈，「梅姊」跟伊說子彈在乙○○那裡，要我們去向乙○○拿，後來伊跟丙○○一起去向乙○○拿1 顆子彈等語（
    見95年偵字第1065號卷第4 頁），又於本院另案94年度訴字
    第1503號95年1 月18日審理時陳稱：當日「雞腱」就將槍、
    彈交給伊，是伊1 個人去向「雞腱」以6 萬元所購買等語（
    見94年度訴字第1503號卷第180 頁），復於臺灣高等法院高
    雄分院另案95年度上訴字第48號95年3 月9 日審理時陳稱：
    丁○○先交槍給伊，隔天乙○○再拿子彈給伊等語（見臺灣
    高等法院高雄分院95年度上訴字第48號卷第68至70頁），再
    於本院95年8 月31日審理時陳稱：確實是「梅姊」交槍給伊
    ，再透過乙○○轉交子彈給伊等語（見94年度訴字第2437號
    卷第71頁），是以，互核被告就上開槍、彈之交付過程，所
    供前後不一，是否可信，已堪置疑；又參以被告於警詢、偵
    查及臺灣高等法院高雄分院臺灣高等法院高雄分院95年度上
    訴字第48號審理時陳稱：係透過丙○○與丁○○認識，及購
    買槍、彈時丙○○有在場，並知悉係丁○○販賣槍、彈予被
    告等語（見93年度偵字第19439 號卷第89、117 頁、94年度
    偵字第1404 2號卷第17頁、見臺灣高等法院高雄分院95年度
    上訴字第48號卷第68、73頁），亦與證人丙○○證稱：該槍
    、彈係被告所有，不知其來源為何，係因強盜案被查獲後，
    在警察局被告始向伊提及扣案槍、彈係其所購買，被告購買
    槍、彈時，伊並未在場，事先亦不知其購買槍、彈，伊對丁○○沒有什麼印象，好像看過等情（見警卷第9 頁、94 年
    度訴字第26 11 號卷第55、56頁、見95年度訴字第2437 號
    卷第66至68頁、臺灣高等法院高雄分院95年度上訴字第48
    號卷第75頁）不符，是被告供稱扣案槍、彈係向丁○○購買
    等情，顯有上開瑕疵；況且被告在偵查中係在未與證人乙○○隔離訊問下，先由檢察官訊問證人乙○○有無販賣槍枝予
    被告，經證人乙○○否認後，被告始證稱係向1 位叫「阿梅
    」的女子購買槍、彈，並稱呼其為「梅姊」等語，惟何以至
    偵查時證述賣槍之人由原先之男子變成後來之女子，前後證
    述差異甚大，且被告於偵查中之證述係在證人乙○○面前所
    為，被告不免因面對證人乙○○而無法自由陳述。是被告偵
    查中開始翻異前詞，改證述扣案槍、彈係向丁○○購買云云
    ，實難遽信。
(二)證人乙○○於偵查中證述：伊有聽「梅姊」說過曾賣槍予被
    告等語（見93年度偵字第19439 號卷第89頁），又於本院審
    理時到庭證稱：伊沒有聽過「梅姊」說有賣槍給被告，不過
    「梅姊」有交待東西要交付給被告，那個東西是衛生紙包起
    來，拿起來重重的，摸起來像是子彈等語（見95年度訴字第
    2437號卷第64頁），然證人丁○○堅決否認曾向證人乙○○
    為上開之陳述，且證人乙○○原本即為被告供述販賣槍、彈
    之人，乙○○若為不利於己之證述即有遭刑事追訴之虞，故
    其證述之可信性本屬薄弱；再參以證人乙○○於同一次偵查
    中對於丁○○是否即為其所稱之「梅姊」，曾先後為不同之
    證述，其證述不認識被告一語，又與被告於警詢及本院審理
    時均供稱綽號「雞腱」之男子即為乙○○等語不符（見警卷
    第53、54頁、94年度訴字第2611號卷第64頁、95年度訴字第
    2437號卷第65、71頁），而存有重大瑕疵，自不得據此逕為
    丁○○確有販賣扣案槍、彈之不利證據。
(三)從而，被告及證人乙○○之證詞既存有上開瑕疵，本院依卷
    存證據資料並無任何積極證據足以擔保被告、證人乙○○於
    偵查中就丁○○販售槍、彈部分之證述係屬真實，丁○○被
    訴未經許可販賣其他可發射子彈具有殺傷力之改造手槍罪及
    販賣子彈罪之犯行，尚屬不能證明，且業經臺灣高等法院高
    雄分院以95年度上訴字第48號判處丁○○無罪確定等情，有
    臺灣高等法院高雄分院95年度上訴字第48號刑事卷全卷影本
    在卷可參，並經本院核閱屬實。是此，丁○○被訴未經許可
    販賣其他可發射子彈具有殺傷力之改造手槍及販賣子彈之犯
    行，尚未經證明與事實相符，則被告於本院另案94年度訴字
    第2611號94年9 月23日審理時為前揭否認有向丁○○購買上
    開槍、彈之供述，亦難認與事實相違而故意向法院為虛偽之
    陳述，且查無其他證據以資佐證被告自白為真實，自不得僅
    以被告之自白，作為認定被告涉犯偽證犯行之唯一證據。
五、綜上所述，本件依調查所得證據尚不足以證明被告確有公訴
    人所指之偽證犯行，此外，復查無無其他證據足以佐證被告
    自白與事實相符，揆諸前揭判例意旨，既不能證明被告犯罪
    ，自應為無罪之諭知。
據上論斷，應依刑事訴訟法第301第1 項，判決如主文。
本案經檢察官甲○○到庭執行職務。
中    華    民    國    95    年    9     月    14    日
                  刑事第三庭  審判長法  官  張意聰
                                    法  官  施添寶
                                    法  官  錢衍蓁
以上正本證明與原本無異。
如不服本判決，應於收受送達後10日內向本院提出上訴書狀。
中    華    民    國    95    年    9     月    14    日
                                    書記官  周美


司法院資訊處製作；財團法人民間司法改革基金會備份。
